臺灣高等法院刑事判決　　　　　　　　　　　　　九十一年度上易字第二六六四號
　　上　訴　人
　　即　被　告　乙○○
右上訴人因侵害居住自由案件，不服臺灣桃園地方法院九十年度易字第一九八號，
中華民國九十一年六月二十八日第一審判決（起訴案號：臺灣桃園地方法院檢察署八
十九年度偵字第一三一四六號），提起上訴，本院判決如左：
    主  文
上訴駁回。
乙○○緩刑貳年。
    事  實
一、乙○○因介紹丁○○向呂學壽購買貨物，未能付款，而代償部分債務，丁○○又
    避不見面，乃於民國八十八年十一月十七日十一時許，未經丁○○之許可，無故
    侵入丁○○位於桃園縣大園鄉南港村許厝港四十四之五十五號之住處，搬取丁○○所有烤箱、洗衣機、冰箱、茶車、烘碗機及古典鐘等物抵債。嗣丁○○返家，
    誤以為遭人竊盜，報警循線查獲。
二、案經被害人丁○○訴由桃園縣警察局大園分局報請台灣桃園地方法院檢察署檢察
    官偵查起訴。
    理  由
一、訊據上訴人即被告乙○○矢口否認有侵入住宅之犯行，辯稱：丁○○住宅係遭其
    他債權人丙○○、甲○○等侵入搬取財物，其當時僅在騎樓下，沒有進入屋內，
    事實欄所載丁○○之物，現由呂學壽取走，伊並未搬取云云。
二、然查：
（一）右揭犯罪事實，迭據被告於警訊、檢察官偵查及原審法院九十年九月二十五日
      調查時自白不諱。明確供承：因丁○○夫婦逃避債務，為確保債權，才在八十
      八年十一月一日上午十一時許，進入丁○○家中搬東西，當時丁○○不在家又
      聯絡不到，別人進去搬，我也進去搬，因丁○○家中已被電力公司斷電，所以
      用手即可將鐵捲門拉起，玻璃門也沒鎖，直接打開進入，因丁○○當時不見了
      ，沒法聯絡，就進去了等語（見偵查卷第十三、十四、五十七、六十二、七十
      頁及原審法院九十年九月二十五日訊問筆錄）。核與告訴人丁○○指訴之情節
      相符。且證人即丁○○之其他債權人丙○○、甲○○於警訊及原審中亦證稱：
      因丁○○欠錢不還，為維護個人權益，才至她住處搬取財物，當日有丙○○、
      甲○○、游育信及被告等四人進入，徒手即可將門推開，無須開鎖，被告有搬
      東西等語（見偵查卷第四、八頁及原審法院九十年十二月六日訊問筆錄）。並
      有被告簽名坦承搬走事實欄所載物品之移案機關自行保管贓證物品清單附卷可
      稽。
（二）被告雖另於偵查中辯稱：搬東西之前，有打電話給村長簡雲霄及鄰長馬兆龍云
      云。按刑法所規範無故侵入他人住宅之罪，係指未得該住宅之支配或管理人之
      明示或默示認許，且無正當進入理由而擅行侵入者而言。雖被告與被害人有債
      務糾紛，在未得被害人丁○○明示或默示認許以前，不能謂當然有權侵入其住
      宅（最高法院四十六年度台非字第四十四號判決要旨參照）。其所保護之法益
      為個人居住之安寧與私人生活之秘密之保持，僅該住宅之監督權人有許可權，
      縱被告曾電話告知村長、鄰長云云，然渠等僅非有同意權人，無解於其侵入住
      宅罪之成立。至被告雖與告訴人間有債務糾葛，應循法律途徑解決，在無急迫
      不及請求法律救濟之情形下，自不得任意侵入他人住宅。
（三）綜上所述，被告所辯，為空言卸責之詞，不足採信。其罪證明確，犯行堪以認
      定，應予依法論科。
三、核被告所為，係犯刑法第三百零六條第一項無故侵入住宅罪。至公訴意旨另以：
    被告乙○○意圖為自己不法之所有，於前揭時地無故侵入丁○○住宅，竊取丁○○所有之烤箱、洗衣機、冰箱、茶車、烘碗機各一台及古典鐘一個。認被告另涉
    犯刑法三百二十條第一項之竊盜罪嫌。惟查：
（一）刑法竊盜罪之成立，以行為人主觀上有為自己或第三人不法所有之意圖為構成
      要件。所謂不法所有，係指非法取得他人之物，據為自己或第三人所有而言，
      若行為人主觀上無此不法所有意圖者，則不能成立竊盜罪。
（二）訊據被告堅決否認有竊盜之犯意，其於警訊、偵查中辯稱：因介紹丁○○向呂
      學壽訂購能量水濾心，丁○○所交付其夫易金城之支票退票，呂學壽要其負責
      ，其代付了新台幣（下同）三萬元，丁○○又避不見面，沒有辦法，才去搬告
      訴人的東西，並將冰箱、洗衣機、烘碗機交給呂學壽，其他東西留在家中，所
      為係為保障債權，不是竊盜等語。
（三）告訴人於偵查中也坦陳：其透過被告買了二支能量水濾心，共四萬元等語（見
      偵查卷第六十二、六十三、七十五頁）。告訴人之夫即證人易金城於原審法院
      復證稱：確有透過被告向呂學壽買能量水濾心（見原審法院九十年十一月十五
      日訊問筆錄）。又被告（原審誤載為告訴人，應予更正）為告訴人與呂學壽間
      買賣貨物糾紛，墊付三萬元予呂學壽，有呂學壽所書立，內載易金城開立之兩
      張支票均遭退票，委任被告代為全權處理之委任書，易金城所簽發面額二萬五
      千五百元之支票暨退票理由單影本在卷可稽。該支票原本，確在被告持有中，
      於原審法院審理時，當庭提出核對與卷內影本相符後發還。而證人易金城另證
      稱：有開支票退票，因（客戶）反應東西（能量水濾心）不好，要跟呂學壽退
      貨，要把支票拿回來等語（見原審法院九十一年六月十四日筆錄）。則被告既
      曾替告訴人（原審誤為被告，應予更正）墊付三萬元貨款，呂學壽委任被告處
      理該債權債務關係，被告搬取告訴人所有物品之行為，交付呂學壽抵債及逼迫
      告訴人出面解決債務，主觀上實欠缺不法所有之意圖。
（四）核被告所為，尚與刑法竊盜罪之構成要件有間。此外，復查無其他積極證據足
      資證明被告有竊盜之故意，因檢察官認與前揭有罪科刑部分，為方法與結果之
      牽連關係，屬裁判上一罪，自無庸另為無罪之諭知。
四、原審基此認定，援引刑法第三百零六條第一項、第四十一條第一項前段、罰金罰
    鍰提高標準條例第一條前段、第二條等規定，審酌被告犯罪動機、目的、手段、
    所生之危害及犯後態度等一切情狀，量處有期徒刑三月，如易科罰金，以銀元三
    百元折算一日，以示懲儆。經核其認事用法，均無不合。被告上訴意旨，仍執前
    詞，否認犯罪，核無理由，應予駁回。又念被告未曾受有期徒刑以上刑之宣告，
    有本院被告全國前案記錄表在卷可稽，因索債無著而出此下策，經此教訓，當知
    所警惕而無再犯之虞，本院因認其刑之宣告，以暫不執行為適當，乃同時宣告緩
    刑二年，以勵自新。
五、據上論斷，應依刑事訴訟法第三百六十八條、刑法第七十四條第一款，判決如主
    文。
本案經檢察官柯麗鈴到庭執行職務。
中    華    民    國      九十一      年      十     月      二十九     日
                            臺灣高等法院刑事第五庭
                                審判長法  官  曾  德  水
                                      法  官  楊  貴  雄
                                      法  官  趙  功  恆
右正本證明與原本無異。
不得上訴。
                                      書記官  孫  佩  琳
中    華    民    國      九十一      年      十     月      二十九     日
附錄本案論罪科刑法條全文：
刑法第三百零六條第一項
無故侵入他人宅、建築物或附連圍繞之土地或船艦者，處一年以下有期徒刑、拘役或
三百元以下罰金。
